【裁判字號】    89,訴,1833
【裁判日期】    900129
【裁判案由】    偽造貨幣
【裁判全文】
臺灣板橋地方法院刑事判決                        八十九年度訴字第一八三三號
    公  訴  人  臺灣板橋地方法院檢察署檢察官
    被      告  丙○○
    指定辯護人  本院公設辯護人  湯明純
右列被告因偽造貨幣案件，經檢察官提起公訴（八十九年度偵字第一二七四二號），
本院判決如左：
    主  文
丙○○收受後方知為偽造之通用紙幣而仍行使，處罰金參仟元，如易服勞役，以參佰
元折算壹日。扣案偽造之新臺幣伍佰元券貳張沒收。
    事  實
一、丙○○明知所持有之新台幣五百元券ＰＸ0000000Ｒ號二張，係偽造之紙
    幣，仍於收受後，在民國八十八年六月二十二日晚上十時許，攜至台北縣三重市
    ○○街三五三號甲○○所經營碧華商行，持其中乙紙五百元偽鈔向甲○○購買七
    星香煙乙包，找得新台幣四百六十元，離去前又拿另一紙五百元偽鈔欲換取零錢
    ，為店內之乙○○拒絕，嗣被乙○○發覺之前收受之五百元券係偽造，追出找丙
    ○○理論，丙○○則丟下該二紙偽造紙幣逃離。嗣經甲○○報警而查獲，並扣得
    偽造五百元券二張。
二、案經台北縣警察局三重分局報告臺灣板橋地方法院檢察署檢察官偵查起訴。
    理  由
一、訊之被告丙○○就交付上開偽造紙幣之情事固坦認不諱，惟矢口否認有何犯行，
    辯以該二張紙幣係其在茶藝館擔任服務生客人所給之小費，並不知係假鈔，伊當
    時持其中一紙向雜貨店老闆買煙並找錢，俟走出店門後老闆才走出來表示該紙幣
    係假鈔，當時伊即表示不知其事，並拿出身上另外三張五百元紙幣表示若該鈔票
    係假鈔，那麼我身上這三張是否也是假的，結果老闆發現其中一張也是假鈔，伊
    即將該二紙偽鈔留給老闆，並另交付乙張真鈔云云。惟查右開犯罪事實，業據證
    人甲○○、乙○○在警訊、偵查及本院審理中指證歷歷，並經結證在卷；而該二
    紙偽造五百元券與真鈔顏色有所差異，紙張摸起來質感也比較差，此經被告自承
    在卷，則其行使之時自可辯認出係屬偽造，從而被告所為前開置辯，應係事後飾
    卸之詞，不足採信。此外，復有偽鈔相片及臺灣銀行三重分行截留偽造變造仿造
    新臺幣通報單在卷可資佐證，本件事證明確，被告犯行堪予認定。
二、按犯罪事實應依證據認定之，無證據不得推定其犯罪事實；又不能證明被告犯罪
    者，應諭知無罪之判決，刑事訴訟法第一百五十四條、第三百零一條第一項分別
    定有明文。又犯罪事實之認定，應憑真實之證據，倘證據是否真實尚欠明確，自
    難以擬制推測之方法，為其判斷之基礎，最高法院五十三年度臺上字第六五六號
    判例可循；再按刑法第一百九十六條第一項之行使偽造紙幣罪，以明知係偽造之
    紙幣，故意收受後冒充真幣行使為構成要件，如其收受之初並不知係偽造，嗣後
    發覺因不甘受損失而仍行使者，則其情節較輕，應論以同條第二項之罪，最高法
    院亦著有八十五年度上訴字第一一七一號判決意旨可資參照。本件被告固有行使
    偽造通用紙幣之犯行，已如前述，然遍查全部卷證，並無積極確切之事證足資證
    明被告收受扣案紙幣之際係「明知係偽造之紙幣而故意收受」，依前開說明，此
    部分事實既乏可資為認定事實基礎之證據足佐，自未便遽將被告以刑法第一百九
    十六條第一項之行使偽造通用紙幣罪相繩。核被告所為，係犯刑法第一百九十六
    條第二項之收受後方知為偽造之通用紙幣而仍行使罪。起訴意旨認被告所為係犯
    同法條第一項之行使偽造通用紙幣罪，尚有未洽，起訴法條應予變更。其收受後
    方知為偽造之通用紙幣而仍行使，性質上含有詐欺之成分，已為收受後方知為偽
    造之通用紙幣而仍行使行為所吸收，不另論以詐欺罪。又檢察官雖係起訴被告明
    知為偽造之紙幣而仍收受並行使之，與本院認定之收受後方知為偽鈔而仍行使之
    事實部分相左，然其使行使偽造貨幣之基本社會事實仍為相同，而為起訴之效力
    所及，本院自應依法審判。被告持偽造之紙幣欲行換零錢而遭拒絕，此部分之行
    使尚屬未遂，然刑法就收受後方知為偽造通用紙幣而行使未遂之行為並無處罰之
    規定，自不成立犯罪，併予敘明。爰審酌被告有多次犯罪前科，此有臺灣高等法
    院檢察署刑案紀錄簡覆表附卷可稽，素行非佳，及其犯罪之動機、目的、所生之
    危害暨犯罪後態度等一切情狀，量處如主文所示之刑，並諭知易服勞役之折算基
    準。扣案偽造之新臺幣伍佰元券二張，應依刑法第二百條之規定併為宣告沒收。
據上論斷，應依刑事訴訟法第二百九十九條第一項前段、第三百條，刑法第一百九十
六條第二項、第四十二條第二項、第二百條，罰金罰鍰高標準條例第一條前段、第二
條，判決如主文。
本案經檢察官游鉦添到庭執行職務。
中      華      民      國      九十      年      一      月    二十九  日
                                  臺灣板橋地方法院刑事第二庭
                                          法  官  楊  博  欽
右正本證明與原本無異。
如不服本判決，應於判決送達後十日內，向本院提出上訴狀。
                                          書記官  韓  毓  寧
中      華      民      國    九十      年      一      月    二十九  日
附錄本案論罪科刑法條全文：
中華民國刑法第一百九十六條
    行使偽造、變造之通用貨幣、紙幣、銀行券，或意圖供行使之用而收集或交付於
    人者，處三年以上十年以下有期徒刑，得併科五千元以下罰金。
    收受後方知為偽造、變造之通用貨幣、紙幣、銀行券而仍行使，或意圖供行使之
    用而交付於人者，處五百元以下罰金。
    第一項之未遂犯罰之。


司法院資訊處製作；財團法人民間司法改革基金會備份。
